【裁判字號】    90,訴,91
【裁判日期】    901019
【裁判案由】    偽造文書等
【裁判全文】
臺灣宜蘭地方法院刑事判決                              九十年度訴字第九一號
    公  訴  人  臺灣宜蘭地方法院檢察署檢察官
    被      告  丙○○
右列被告因偽造文書等案件，經檢察官提起公訴（九十年度偵字第一九二號），本院
判決如左：
    主  文
丙○○共同連續行使偽造私文書，足以生損害於他人，處有期徒刑壹年貳月。附表所
示之署押及印章均沒收之。
    事  實
一、丙○○與吳宏章（另案移送法院併辦）共同基於擬以變造證件申請行動電話使用
    之為自己不法利益之概括犯意，吳宏章未告知丙○○先自行於民國八十九年間某
    日向綽號「阿猴」、姓名不詳之年約三十歲之成年男子，以每張五百元之代價，
    購得變造之庚○○、丁○○身分證二張，以及甲○○○、乙○○、戊○○、楊子
    簾四人之身分證及己○○之駕照，後於同年六月初向丙○○索取照片一紙，由吳
    宏章在宜蘭縣某處，將向「阿猴」購買之己○○駕照換貼丙○○之照片，變造上
    開駕照，並偽刻甲○○○、丁○○、庚○○、乙○○、戊○○、楊子簾等六人之
    印章。嗣後同月十九日，由吳宏章交付丙○○變造之己○○駕照、甲○○○之身
    分證及變造之丁○○、庚○○身分證，及偽刻之甲○○○、丁○○及庚○○等三
    人印章，而丙○○明知丁○○、庚○○及甲○○○之身分證均屬來路不明之贓物
    ，仍將之收受，並持至中華電信公司羅東服務處，向承辦人員提示己○○駕照冒
    稱伊即為己○○，擬代理丁○○、甲○○○、庚○○各申請二個行動電話門號使
    用（如附表所示），並持前開甲○○○、及變造之丁○○、庚○○身分證，並蓋
    用其等印章於中華電信行動電話業務申請書，於其上簽署其等姓名而偽造該等私
    文書，持交承辦人員，致承辦人員陷於錯誤，而交付門號使用，丙○○再於同意
    書上領卡簽認欄內，偽造己○○之簽名，表明已領取之意，吳宏章及丙○○即取
    得該等行動電話門號免付費之不法利益，並致生損害於丁○○、庚○○及甲○○○，復於同年月二十一日，吳宏章交付丙○○辛○○、戊○○、乙○○之身分證
    及偽造楊子簾、戊○○、乙○○三人之印章，丙○○明知該等證件為來路不明之
    贓物仍收受之，再持往中華電信公司羅東服務處，於中華電信行動電話業務申請
    書上簽署乙○○等人姓名，並蓋用印章，偽造該等私文書，再於同意書上領卡簽
    認欄上虛偽填載己○○之姓名，預先表示領取之意，持交承辦人員，致生損害於
    辛○○、戊○○及乙○○。嗣為承辦人員發覺，始報警查獲，致丙○○二人未獲
    取不法利益。
二、案經宜蘭縣警察局羅東分局移送台灣宜蘭地方法院檢察署檢察官偵查起訴。
    理  由
一、訊據被告對於曾於八十九年六月初交與吳宏章照片一張、及同月十九日吳宏章曾
    交給伊貼有伊照片之己○○身分證、甲○○○、丁○○、庚○○等三人之身分證
    ，並且持向中華電信公司羅東服務處，向承辦人員申辦行動電話；另於同年二十
    一日吳宏章又交付丙○○辛○○、戊○○、乙○○之身分證及印章，又將之持向
    中華電信公司羅東服務處，在中華電信行動電話申請書上簽署乙○○等人姓名，
    並蓋用印章，持交承辦人員，經承辦人員發覺等事實固坦承，惟否認有何偽造文
    書之犯行，辯稱：當時交照片給吳宏章時不知道其要變造駕照，另吳宏章交與其
    證件辦理門號時稱甲○○○等人係其親戚，且不知吳宏章所交付之證件來源不法
    等語，經查：共同被告吳宏章於警訊中曾供述：己○○之駕照及丁○○等六人之
    身分證是他在羅東鎮奧林匹克保齡球館外，向綽號「阿猴」、姓名不詳之年約三
    十歲之成年男子，以每張新台幣五百元之價格所購得，並且提供前揭身分證指示
    丙○○前往中華電信羅東服務處辦理行動電話門號等語（見八十九年十二月十三
    日警訊筆錄），此部份供述與被告所述大致相符，另被害人己○○、甲○○○、
    丁○○、庚○○、辛○○、戊○○及乙○○等人於警訊中亦指述失竊證件之情節
    以及並未曾委託他人申辦門號，雖被告辯稱以為是吳宏章幫親戚辦理，然由十九
    日及二十一日二天時間辦理多達六人之門號，此一時間之密集以及數量之多，應
    足以產生懷疑，況由吳宏章交與其變造之駕照（被害人己○○之駕照，上有丙○○之照片），並且要丙○○冒以己○○名義辦理前揭門號之行為亦明顯可見其等
    辦理之門號之可疑性，再者，被告丙○○於警訊中曾供述：「我所持有六人身分
    證及偽造己○○之駕照均丟到垃圾桶內。」（見八十九年七月四日警訊筆錄），
    由被告於辦理門號後變將前揭身分證件丟棄之行為，亦可推翻被告所述係幫他人
    辦理之辯詞，是被告前揭辯詞不足採信，此外有中華電信股份有限公司羅東服務
處行動電話業務租用申請書影本等資料、被害人身分證影本及己○○駕照影本可
    證，是本件事證明確被告犯行堪以認定，應依法論科。
二、核被告先與吳宏章以換貼照片之方式變造己○○駕照，後又收受吳宏章所購買之
    不詳人士財產犯罪所得之丁○○、甲○○○、庚○○、乙○○、戊○○、楊子簾
    身分證及己○○之駕照，以及收受吳宏章所偽刻己○○、丁○○、庚○○、甲○○○、楊子簾、戊○○、乙○○等人之印章，將之蓋印於中華電信門號申請書上
    並偽簽渠等之姓名，用以申請中華電信門號，核其所為係犯刑法三百四十九條第
    一項之收受贓物罪、第二百十六條、第二百十條、第二百二十條之行使偽造私文
    書、行使偽造身分證、變造駕照罪，第二百十七條第一項之偽造印章罪，以及刑
    法第三百三十九條第二項詐欺得利等罪。又其偽造印章、偽造署押、印文之行為
    ，皆為偽造私文書之部分階段行為；偽造私文書之低度行為，應為行使偽造私文
    書之高度行為所吸收，均不另論罪。被告與吳宏章就前揭犯行具有犯意聯絡、行
    為分擔，為共同正犯。又被告先後多次詐欺得利及行使偽造私文書之犯行，均係
    時間緊接，手法相同，觸犯構成要件相同之罪名，顯係基於概括之犯意而為之，
    應依連續犯規定論以一罪並均加重其刑。又被告所犯上開各罪，有方法、結果牽
    連關係，為牽連犯，應依刑法第五十五條後段規定，從一重情節重之行使偽造私
    文書罪處斷。爰審酌被告素行、犯罪之動機、目的、多次冒用他人名義申辦門號
    對於電信秩序擾亂所生危害及犯後飾詞卸責態度等情狀，量處如主文所示之刑，
    以資懲儆。
三、附表所示編號一至九中華電信股份有限公司行動電話業務租用申請書九件上之客
    戶簽章處及同意書九件上之立同意書人處之署押、印文及編號十偽刻之印章，雖
    未扣案，然既無證據足以認定業已滅失，且條文規定不問屬於犯人與否均應沒收
    ，爰依刑法第二百十九條規定諭知沒收之。至被告持以申請門號之甲○○○、庚○○、丁○○、楊子簾、戊○○、乙○○之身分證及己○○之駕照，為被害人所
    有，且經被告所述業已丟棄、滅失（見八十九年七月四日警訊筆錄），爰不宣告
    沒收，附此敘明。
四、移送併辦意旨（九十偵字第六八九號）略以：被告丙○○於民國八十九年十二月
    十六日，受吳宏章委託，持吳宏章所變造之董志龍身分證及印章一枚，至宜蘭縣
    合作金庫，由丙○○表明係董志龍，申請辦理開戶，並以董志龍名義簽署合作金
    庫金卡領取憑條暨啟用登錄指定帳戶申請書、存摺存款綜合約定書、活期儲蓄存
    款印鑑卡，並蓋用偽刻之董志龍印章於上，而偽造該等文書，並持向承辦人員行
    使，致承辦人員陷於錯誤，而提供其戶使用，因而認被告丙○○另犯刑法第二百
    十六條、第二百十二條、第二百十條等罪嫌。
（一）按犯罪事實應依證據認定之，無證據不推定其犯罪事實，又不能證明被告犯罪
      者，應諭知無罪之判決，刑事訴訟法第一百五十四條、第三百零一條第一項分
      別定有明文，又事實之認定，應憑證據，如未能發現相當證據，或證據不足以
      證明，自不能以推測或擬制之方法，為裁判基礎，最高法院四十年台上字第八
      六號判例可資參照；另認定犯罪事實，所憑之證據，雖不以直接證據為限，間
      接證據亦包括在內，然無論是直接證據或間接證據，其為訴訟上證明，須通常
      一般人均不致於有所懷疑，而得確定其為真實之程度者，始得據之為有罪之認
      定，倘其證明尚未達此一程度，而有合理懷疑存在時，即無從為有罪之認定，
      最高法院七十六年台上字第四九八六號亦著有判例。再按共同被告不利於己之
      陳述，固得採為其他共同被告犯罪之證據，惟此項不利之陳述，須無瑕疵可指
      ，而就其他方面調查，又與事實相符，始得採為其他共同被告犯罪事實之認定
      ，最高法院四十六年台上字第四一九號著有判例。公訴意旨認為被告涉有併案
      部分之犯行係以吳宏章之證述及前開偽造之開戶申請資料為主要論據。
（二）訊據被告丙○○堅決否認有前揭併案部分之犯行。查經本院於審理中命被告當
      庭書寫董志龍及阿拉伯數字各五次（見本院九十年十月五日審理筆錄），經比
      對其當庭書寫字跡與偵查卷所負之相關偽造之開戶文件（九十偵字六八九偵查
      卷第十四頁所附之存款印鑑卡）中「董志龍」及阿拉伯數字之字跡結果，二者
      字體結構及字體型態明顯不同，是本件雖有共同被告吳宏章之供述，然欠缺相
      關之佐證，此外，復查無其他積極證據足資證明被告有併辦意旨所指之犯行，
      併辦部分應屬犯罪不能證明，難認此部分與前揭有罪部分有何裁判上一罪之連
      續犯關係，自無從併辦，應退回檢察官另行處理。
據上論斷，應依刑事訴訟法第二百九十九條第一項前段，刑法二十八條、第二百十六
條、第二百十條、第二百十七條、第三百四十九條第一項、第三百三十九條第二項、
第五十六條、第五十五條、第二百十九條，罰金罰鍰提高標準條例第一條前段，判決
如主文。
本案經檢察官廖允松到庭執行職務
中     華        民     國      九十       年       十    月     十九   日
                                  臺灣宜蘭地方法院刑事第二庭
                                          法  官
右正本證明與原本無異。
如不服本判決，應於判決送達後十日內，向本院提出上訴狀。（應附繕本）
                                          書記官
中     華        民      國     九十    年    月  日
附錄本案論罪科刑法條全文：
刑法第二百十六條
刑法第二百十七條
刑法第二百十條
刑法第三百三十九條
刑法第三百四十九條
附表：
┌───┬────┬────────────────┐
│編號  │所申請門│  應 沒 收 之 物                │
│      │號      │                                │
├───┼────┼────────────────┤
│ １   │Ｏ九二一│申請書上偽造「甲○○○」署押及印│
│      │八四二六│文各一枚，同意書上偽造「甲○○○│
│      │四Ｏ號  │」署押一枚，及同意書上偽造「張文│
│      │        │和」署押一枚              │
│      │        │                                │
├───┼────┼────────────────┤
│      │Ｏ九三三│申請書上偽造「甲○○○」署押及印│
│  ２  │二四四八│文各一枚，同意書上偽造「甲○○○│
│      │三Ｏ號  │」署押一枚，及同意書上偽造「張文│
│      │        │和」署押一枚                    │
│      │        │                                │
├───┼────┼────────────────┤
│      │Ｏ九三二│申請書上偽造「丁○○」署押及印文│
│ ３   │九Ｏ六九│各一枚，同意書上偽造「丁○○」署│
│      │九四號  │押一枚，及同意書上偽造「己○○」│
│      │        │署押一枚                        │
│      │        │                                │
├───┼────┼────────────────┤
│      │Ｏ九二一│申請書上偽造「丁○○」署押及印文│
│  ４  │八四二七│各一枚，同意書上偽造「丁○○」署│
│      │四Ｏ號  │押一枚，及同意書上偽造「己○○」│
│      │        │署押一枚                        │
│      │        │                                │
├───┼────┼────────────────┤
│      │Ｏ九三二│申請書上偽造「庚○○」署押及印文│
│ ５   │九Ｏ七四│各一枚，同意書上偽造「庚○○」署│
│      │五四號  │押一枚，及同意書上偽造「己○○」│
│      │        │署押一枚                        │
│      │        │                                │
├───┼────┼────────────────┤
│      │Ｏ九三三│申請書上偽造「庚○○」署押及印文│
│ ６   │九八九四│各一枚，同意書上偽造「庚○○」署│
│      │二一號  │押一枚，及同意書上偽造「己○○」│
│      │        │署押一枚                        │
│      │        │                                │
├───┼────┼────────────────┤
│      │Ｏ九二一│申請書上偽造「戊○○」署押及印文│
│ ７   │一三一五│各一枚，同意書上偽造「戊○○」署│
│      │七四號  │押一枚，及同意書上偽造「己○○」│
│      │        │署押二枚                        │
│      │    │                                │
├───┼────┼────────────────┤
│ ８   │Ｏ九一九│申請書上偽造「乙○○」署押及印文│
│      │二一四五│各一枚，同意書上偽造「乙○○」署│
│      │Ｏ一號  │押一枚，及同意書上偽造「己○○」│
│      │        │署押二枚                        │
├───┼────┼────────────────┤
│ ９   │Ｏ九一九│申請書上偽造「楊子簾」署押及印文│
│      │二一四四│各一枚，同意書上偽造「楊子簾」署│
│      │七Ｏ號  │押一枚，及同意書上偽造「己○○」│
│      │        │署押二枚                        │
├───┼────┴────────────────┤
│ １０ │偽刻之甲○○○、丁○○、庚○○、戊○○、林│
│      │含笑及楊子簾印章各一枚                    │
│      │                                          │
└───┴─────────────────────┘


司法院資訊處製作；財團法人民間司法改革基金會備份。
